臺灣臺中地方法院民事判決
                                     110年度訴字第1579號
原      告  江弘業  

訴訟代理人  黃笠豪律師
被      告  石宇淋  

            茂弘不動產有限公司

上  一  人                      
法定代理人  王緯濂  
共      同
訴訟代理人  陳金村律師 
被      告  詹明浩  

訴訟代理人  林見軍律師
上列當事人間請求損害賠償事件，本院於民國111年1月14日言詞
辯論終結，判決如下：
    主  文
原告之訴及假執行之聲請均駁回。
訴訟費用由原告負擔。
    事實及理由
一、原告主張：原告於民國109年4月2日經被告石宇淋即被告茂
    弘不動產有限公司（下稱茂弘公司）之員工，介紹與被告詹
    明浩簽訂門牌號碼為臺中市○○區○○○街00號（下稱系爭房屋
    ）之房屋買賣契約（下稱系爭契約），買賣總價金為新臺幣
    （下同）1,250萬元，詹明浩於同年5月14日交付系爭房屋。
    原告入住後始發現系爭房屋一、二、三樓天花板嚴重漏水（
    下稱系爭漏水），致原告無法居住。詹明浩為前任屋主，明
    知系爭房屋有滲漏水情形卻未據實告知，乃以詐欺此背於善
    良風俗方法詐欺原告。石宇淋以居間仲介為業，未盡調查及
    說明義務，率於房屋現況說明書（下稱系爭房屋現況說明書
    ）勾選無滲漏水；茂弘公司為經紀業，未依專業告知原告瑕
    疵，二者均係違反保護他人之法律，致原告受有買賣總價金
    百分之10之損害，應負共同侵權行為損害賠償責任。又茂弘
    公司乃石宇淋之經紀業者，依不動產經紀業管理業條例第26
    條第2項規定，應與石宇淋負連帶賠償責任。縱認被告未構
    成侵權行為，詹明浩交付系爭房屋顯有系爭漏水之瑕疵，致
    其所有系爭房屋價值減損，應負瑕疵擔保責任。爰先位依民
    法第184條第1項後段及第2項、第185條第1項、不動產經紀
    管理條例第26條第2項規定，求為命被告應連帶給付原告125
    萬元本息之判決；備位依民法第179條之規定，求為命詹明
    浩應給付原告125萬元本息之判決。
二、被告則以：
  ㈠詹明浩：伊居住在系爭房屋期間內均未遭遇漏水或滲水情事
    ，故不知悉系爭房屋有漏、滲水之情形，自難認主觀有何欺
    瞞原告之故意，自無成立侵權行為。又原告於109年10月27
    日向仲介反應系爭房屋有漏水情形，伊均積極處理，奈何原
    告不滿意抓漏師傅之勘驗結果而擱置至今。原告既於109年1
    0月27日前已知悉該瑕疵存在，其直至110年4月30日始請求
    減少價金，已罹於民法第365條規定之6個月除斥期間。又原
    告主張減少150萬元之價金，亦未見其依據等語，資為抗辯
    。
  ㈡石宇淋：系爭房屋現況說明書乃詹明浩與訴外人即詹明浩委
    託之不動產經紀人瓏耀地產有限公司（下稱瓏耀公司）員工
    詹惠琴所確認，伊在仲介期間曾帶不同客戶看過系爭房屋5
    次，均未發現原告所稱系爭漏水存在。另於109年5月14日交
    屋時，亦偕同原告測試系爭房屋浴室水龍頭，皆無發現系爭
    漏水情形，故伊已盡善良管理人之注意義務，於執行仲介業
    務時無故意或過失等語，資為抗辯。
  ㈢茂弘公司：石宇淋乃向茂弘公司承攬居間仲介業務之承攬人
    。系爭房屋現況說明書乃詹惠琴調查，由詹明浩簽名確認後
    ，交付予原告，與石宇淋、茂弘公司無涉。另石宇淋於系爭
    房屋交屋前，曾多次協同原告至系爭房屋查看屋況，未發現
    有漏水情形，且系爭房屋之漏水應在交屋數月後發生，可見
    該瑕疵難以肉眼發現，故石宇淋未違反居間人之調查、報告
    義務，自無過失可言，茂弘公司並無未依專業告知瑕疵之情
    形，亦無須就石宇淋之部份負連帶賠償責任等語，資為抗辯
    。
  ㈣均聲明：⒈原告之訴駁回。⒉如受不利判決，願供擔保請准宣
    告免為假執行。
三、得心證之理由：
　　原告於109年4月2日經茂弘公司之房仲石宇淋介紹，與詹明
    浩簽訂系爭房屋之買賣契約，買賣總價金為1,250萬元，詹
    明浩並於同年5月14日交付系爭房屋予原告。其嗣後於同年
    年10月26日起，陸續發現系爭房屋之1樓天花板、2樓廁所、
    3樓廁所有漏水、壁癌情形等事實，為兩造所不爭執（見本
    院卷第260頁），堪信為真正。原告先位主張被告共同侵害
    其權利，備位主張詹明浩應負瑕疵擔保責任，惟為被告以前
    詞置辯，茲就爭點分論如下：
　㈠原告先位依民法第184條第1項後段及同條第2項、第185條第1
    項、不動產經紀管理條例第26條第2項規定，請求被告連帶
    給付125萬元之本息，為無理由。
　⒈詹明浩部分：
　⑴侵權行為之成立，須行為人因故意或過失不法侵害他人權利
    或故意以背於善良風俗之方法，加損害於他人者，始能成立
    ，此觀民法第184條第1項前段、後段規定自明。是主張侵權
    行為損害賠償請求權之人，對於侵權行為之成立要件，應負
    舉證責任。
　⑵原告主張詹明浩出售系爭房屋時，明知系爭房屋有滲漏水情
    形卻未據實告知，故意以詐欺此背於善良風俗方法致其受有
    系爭房屋漏水之損害，並以系爭契約之現況說明書、系爭房
    屋照片為據。查系爭契約第17條雖明載「以現況點交附贈明
    細如後附清單」，詹明浩並於系爭房屋現況說明書第15點建
    物現況「是否有滲漏水情形？是否曾在最近一年內修復滲漏
    水？」勾選「否」之選項（見本院卷第35、39頁），然此僅
    能代表詹明浩所認知之現況並無滲漏水或修復滲漏水之情形
    ，尚難僅以之即認詹明浩明知房屋有漏水瑕疵，卻隱瞞詐欺
    原告之情事。
　⑶至原告主張經被告之水電抓漏師傅查看，系爭房屋1樓天花板
    內已有水珠，需經過1至2年始得成型，惟觀之原告所提系爭
    房屋1樓天花板照片，可見乃天花板內有水柱痕跡（見本院
    卷第119頁），佐以原告自承漏水情形原自天花板阻隔之牆
    壁，需要爬梯子查看等語（見本院卷第144頁），依其所提
    現場照片，一樓天花板需油抓漏師傅以梯架搭建，將頭探至
    天花板隔層內側查看（見本院卷第121至123頁），並非位於
    外表牆面，可彰倘無持續漏水、滲水至外側牆面，應難以肉
    眼發現有漏水或滲水情事，且天花板內之水珠形成時間，僅
    代表可推論之漏水發生時間，非得遽論已顯現於外，而認詹
    明浩知悉上開情事；又原告於購買系爭房屋前，曾與石宇淋
    至現場看屋三次（見本院卷第144、159頁），亦未曾反應有
    何漏水情形，自109年5月14日交屋入住至同年10月底，始陸
    續發現系爭房屋2樓、3樓有漏水、水漬、壁癌等情形（見本
    院卷第115頁），可見該漏水情形亦非明顯可見。況詹明浩
    乃向建商購買系爭房屋後直接裝潢，之後並未有任何異動，
    故而向建商反映原告宣稱有漏水問題乙節，業據詹明浩陳述
    明確，原告就其上所述亦無意見（見本院卷第259頁），故
    詹明浩辯稱其居住使用系爭房屋期間，未曾碰過漏水或滲水
    情事，應非無據。
　⑷基此，依上諸端，尚難認詹明浩居住系爭房屋期間已明知有
    滲漏水情形，而故意隱匿並於現況說明書填載不實資訊，無
    足認定詹明浩有何以上開詐欺方法加損害於原告。原告復未
    提出其他證據證明，故原告既未舉證以實其說，其主張詹明
    浩故意隱瞞系爭漏水情形，未盡告知義務等語，尚非可採。
　⒉石宇淋及茂弘公司部分：
　⑴經營仲介業務者經買賣或租賃雙方當事人之書面同意，得同
    時接受雙方之委託，並告知買受人或承租人依仲介專業應查
    知之不動產之瑕疵、協助買受人或承租人對不動產進行必要
    之檢查。此觀不動產經紀業管理條例第24條之2規定自明。
    原告主張石宇淋、茂弘公司違反上開條例之保護他人法律，
    而致其受有損害。惟細繹上開法條文義，係指仲介業務倘同
    時經雙方委託，基於資訊公平、客觀執行職務之目的，應提
    供或協助買受人進行相關檢查確認，然本件茂弘公司、石宇
    淋僅受原告委任，尚與前開法條成立要件不符。況上開法律
    規定雖課予不動產經紀業者就訂約事項有調查之義務，並應
    以不動產說明書向交易相對人解說，且應依其專業查知不動
    產之瑕疵及協助進行必要之檢查，然非謂一旦不動產說明書
    之記載與現實情況有所落差，不動產經紀業者及經紀人員即
    屬違反保護他人之法律，尚須確認有無故意或過失等要件。
　⑵雖本件詹明浩於系爭房屋現況說明書第15點建物現況「是否
    有滲漏水情形？是否曾在最近一年內修復滲漏水？」勾選「
    否」，與系爭房屋之實際情形不符。然石宇淋曾偕同原告至
    系爭房屋現場三次，業如前述，又所謂「水柱」需自系爭房
    屋1樓天花板內側探詢始能發現，原告亦未證明其餘地方之
    水漬、壁癌於交屋前已經存在，則依系爭房屋於109年買賣
    時之情形而言，石宇淋雖有仲介專業，然究非土木建築之專
    業人士，其亦僅能就能力所及範圍進行檢驗，如現場以肉眼
    查看、與賣方進行確認等方式，尚難苛求認為茂弘公司與石
    宇淋就此處之漏水瑕疵，有何未盡查知及進行必要之檢查之
    善良管理人注意義務。
　⑶原告既未證明石宇淋於居間系爭房屋時，就系爭漏水瑕疵有
    何未盡善良管理人注意義務之情事，則其主張石宇淋與茂弘
    公司違反保護他人之法律，即屬無據；其另主張茂弘公司亦
    應依不動產經紀業管理條例第26條第2項規定，與石宇淋負
    連帶賠償責任，亦非可取。
　㈡原告備位依民法第179條規定，請求詹明浩給付125萬元之本
    息，亦無理由。
　⒈買受人應按物之性質，依通常程序從速檢查其所受領之物。
    如發見有應由出賣人負擔保責任之瑕疵時，應即通知出賣人
    。買賣因物有瑕疵，而出賣人依前5條之規定，應負擔保之
    責者，買受人得解除其契約或請求減少其價金。但依情形，
    解除契約顯失公平者，買受人僅得請求減少價金。買受人因
    物有瑕疵，而得解除契約或請求減少價金者，其解除權或請
    求權，於買受人依第356條規定為通知後6個月間不行使或自
    物之交付時起經過5年而消滅，民法第356條第1項、第359條
    、第365條第1項分別定有明文。又所謂通知，係指買受人於
    知悉標的物有瑕疵時應具體指明瑕疵之所在而對出賣人為觀
    念通知而言（最高法院96年台上字第1277號判決意旨參照）
    。
　⒉原告於109年10月26日以通訊軟體LINE通知石宇淋系爭房屋有
    漏水情形，漏水的地方是飯廳，範圍很大，詢問應如何處理
    ，已自行請水電估價，並有對天花板進行拍攝之影片，向石
    宇淋稱，石宇淋回稱會通知原委託業務轉告詹明浩等內容（
    見本院卷第131至133頁）；詹惠琴於同年月27日以LINE通知
    詹明浩，稱石宇淋有傳原告訊息，並有轉傳上開原告傳送給
    石宇淋之影片，向詹明浩表示交屋未滿半年，屋主有發現漏
    水，且轉貼原告找水電估價之訊息予詹明浩（見本院卷第21
    1至215頁），堪認原告發見之漏水瑕疵業於109年10月27日
    通知被告，而應於109年10月27日通知詹明浩後起算6個月之
    除斥期間。
　⒊惟原告於110年4月30日始於起訴狀載明就本件瑕疵請求減少
    價金，並經本院於同年5月3日收受，起訴狀繕本於110年7月
    6日始送達詹明浩，有起訴狀及其上本院收文章、送達證書
    可查（見本院卷第13、75頁），足見原告請求減少價金之意
    思表示於110年7月6日始到達被告，與前開109年10月27日通
    知瑕疵之時間顯已逾6個月之除斥期間，故原告自不能再對
    詹明浩請求減少價金。原告雖稱其於109年11月5日已以存證
    信函為減少價金之意思表示，然觀之該存證信函所載：「..
    ....該房屋顯然具有重大瑕疵，按民法第359條等相關規定
    ，本人自可解除與台端間之買賣契約；......特以此函通知
    台端於函到7日內將本人前所給付之價金、裝修費用共計300
    萬元整返還本人」等內容（見本院卷第47至49頁），可見上
    開存證信函僅有為解除契約之意思表示，又請求減少價金與
    解除契約之法效果內容不同，並不能為同一解釋，自屬不同
    之意思表示，故無從以上開11月5日存證信函，認原告已有
    減少價金之意思表示。故原告主張其請求減少價金尚未罹於
    除斥期間，並非可採。
　⒋另詹明浩雖於系爭房屋之現況說明書勾選為有漏水或1年內修
    復漏水之選項，然考諸原告發現瑕疵之時間、漏水之位置、
    購買查看系爭房屋之過程等情形，尚難認僅以上開情事與確
    實有漏水之狀況，即認詹明浩故意不告知瑕疵，原告復未證
    明詹明浩明知有漏水情形卻不告知，故本件6個月除斥期間
    部份，尚無民法第365條第2項之適用。
　⒌原告就本件系爭房屋漏水瑕疵，既未於發見瑕疵通知詹明浩
    後6個月間請求減少價金，該請求權於6個月後消滅，自無從
    再據以為減少價金意思表示，原告該意思表示既無形成減少
    價金之效果，詹明浩基於系爭契約受領原告給付之買賣價金
    ，自仍有法律上原因，原告依民法第179條規定，請求詹明
    浩返還125萬元，亦屬無憑。　
四、綜上所述，原告先位依民法第184條第1項後段及第2項、第1
    85條第1項、不動產經紀管理條例第26條第2項規定，請求被
    告連帶給付125萬元，及自起訴狀繕本送達之翌日至清償日
    止，按週年利率百分之5計算之利息，為無理由，應予駁回
    。原告先位之請求既無理由，本院自應就原告備位聲明之請
    求審酌，然原告備位依民法第179條規定，請求詹明浩，給
    付125萬元，及自起訴狀繕本送達之翌日至清償日止，按週
    年利率百分之5計算之利息，亦無理由，應予駁回。原告之
    訴既經駁回，其假執行之聲請，亦失所依據，併予駁回。
五、本件事證已臻明確，兩造其餘主張、陳述及所提之證據，經
    審酌後認為均不足以影響本判決之結果，爰不逐一論列，併
    此敘明。
六、據上論結，本件原告之訴為無理由，依民事訴訟法第78條，
    判決如主文。
中　　華　　民　　國　　111 　年　　2 　　月　　11　　日
                  民事第一庭  審判長法　官  許石慶
　　　　　　　　　　                法  官  廖欣儀
　　　　　　　　　                  法  官  鍾宇嫣
以上正本，係照原本作成。
如對本判決上訴，須於判決送達後20日之不變期間內向本院提出上訴狀（須附繕本）。如委任律師提起上訴者，應一併繳納上訴審裁判費。　　　　　　　　　　　　　　　　　　
中　　華　　民　　國　　111 　年　　2 　　月　　11　　日
                                    書記官